【裁判字號】    91,交訴,122
【裁判日期】    920328
【裁判案由】    業務過失致死
【裁判全文】
臺灣新竹地方法院刑事判決                        九十一年度交訴字第一二二號
    公  訴  人  臺灣新竹地方法院檢察署檢察官
    被      告  甲○○
右列被告因業務過失致死罪，經檢察官提起公訴（九十年度偵續字第四三號），本院
判決如左：
    主  文
甲○○無罪。
    理  由
一、公訴意旨略以：被告甲○○原係「精藝肉行」司機，平時駕駛車牌號碼Ｒ二─七
    四七七號營業小貨車運送貨物，為從事駕駛業務之人，民國八十九年十二月二十
    三日下午三時三十分許，被告甲○○駕駛前開車輛，沿新竹縣新埔鎮往龍潭方向
    行駛，行經新竹縣新埔鎮四座里一九鄰大茅埔橋頭處，應注意汽車行駛時，駕駛
    人應注意車前狀況及兩車併行之間隔，隨時採取必要之安全措施，且依當時天候
    晴、路面柏油、乾燥、無缺陷、無障礙物、視距良好之情形下，亦無不能注意之
    情事，竟疏未注意及此，致Ｒ二─七四七七號營業小貨車車門右前側，擦撞同向
    由被害人鄭如君所騎乘之ＩＲＤ─一二五號重機車左側把手，致使被害人鄭如君
    人車倒地，經送醫急救後，於九十年一月八日下午一時許，因外傷性硬膜下水腫
    、右手臂橈骨骨折、右股骨骨折致心肺衰竭不治死亡，因認被告前開所為係犯刑
    法第二百七十六條第二項之業務過失致死罪云云。
二、按犯罪事實，應依證據認定之，無證據不得推定其犯罪事實；又不能證明犯罪者
    ，應諭知無罪之判決，刑事訴訟法第一百五十四條、第三百零一條第一項分別定
    有明文。次按刑事訴訟法上所謂認定犯罪事實之證據，係指足以認定被告確有犯
    罪行為之積極證據而言，該項證據自須適合於被告犯罪事實之認定，始得採為斷
    罪資料。如未能發現相當證據，或證據不足以證明，自不能以推測或擬制之方法
    ，以為裁判之基礎。又刑事訴訟上證明之資料，無論其為直接或間接證據，均須
    達於通常一般之人均不致有所懷疑，而得確信其為真實之程度，始得據為有罪之
    認定，若其關於被告是否犯罪之證明未能達此程度，而有合理性懷疑之存在，致
    使無從形成有罪之確信，根據「罪證有疑，利於被告」之證據法則，即不得遽為
    不利被告之認定（最高法院二十九年上字第三一○五號、四十年臺上字第八六號
    、七十六年臺上字第四九八六號判例參照）。
三、訊據被告甲○○對被害人鄭如君係因車禍受傷致死並未爭執，惟堅決否認涉犯前
    開罪行，辯稱：其所駕駛車輛並未與死者鄭如君之機車發生擦撞，當日行經該處
    時，見死者鄭如君已倒地，方停車查看，並攔下大客車後報警，並未撞到死者鄭
    如君，係停車救人等語。公訴人認被告涉有前開犯行係以證人鄭博文結稱當時並
    未有其他車輛經過肇事地點，證人丁○○證稱其至肇事地點時，前方並無車輛等
    語，及依新竹縣警察局鑑定報告所載，被告駕駛小貨車「右前車門」有刮擦痕高
    約九十六公分，核與死者鄭如君所騎之ＩＲＤ─一二五號重機車「左、右車把」
    高度相符，且被告所駕駛小貨車係穿越肇事現場後停車，顯違常情及被告經送法
    務部調查局測謊，有說謊反應等為據。
四、惟經查：
（一）前揭被告所駕駛之車輛經檢察官命內政部警政署刑事警察局採取Ｒ二─七四七
      七號自小貨車上之油漆刮片與ＩＲＤ─一二五號重機車上之油漆刮片、車左把
      手、左和尚頭、剎車手把、左後照鏡塑膠片等物品，先以鏡檢法檢視機車油漆
      刮片，為金屬碎片，左側機車把手外緣為黑色塑膠材質，機車左剎車把手為金
      屬材質，表面塗有黑色漆，機車左照後鏡黑色塑膠車三片，其上均未發現可疑
      擦痕，僅於連接左照後鏡之金屬球表面有疑似外來米白色漆狀物附著其上，再
      以紅外線光譜分析法、掃瞄式電子顯微鏡／Ｘ射線能譜分析法及熱裂解氣相層
      析／質譜分析法分析結果，小貨車上油漆刮片上之黑色外來漆與機車上之黑色
      塑膠材質均不相似，機車左後照鏡之金屬球表面上米白色漆狀物與小貨車上油
      漆刮片亦均不相似，故取自小貨車上之油漆刮片與機車上之黑色漆狀物或塑膠
      片均無法比鑑，機車上之黑色塑膠片與小貨車上之黑色漆狀物及金屬材質均不
      相似，而機車左把手、左剎車把手與左後照鏡塑膠片之表面均未發現可疑擦痕
      可供與小貨車上之油漆刮片互相比鑑，有該局九十一年一月二十二日刑鑑字第
      二一五八六九號鑑驗通知書一紙在卷可稽，顯然被告所駕駛大貨車上並未留有
      擦撞機車之跡證，且被害人所駕駛機車上亦未留有被告所駕駛大貨車擦撞之痕
      跡，再參以本件車禍事故現場圖及告訴人所提現場照片，及供稱事故發生後於
      極短時間內即到達現場之證人鄭博文證述，事故現場被害人躺在往龍潭方向，
      即被害人返家方向之路旁，而機車則在對向車道上，且機車距被害人血跡位置
      距離為九．二公尺，現場並留有刮地痕，則依現場所示，顯然若有碰撞，擦撞
      力道不應太小，方可能造成如現場之情形，再經傳訊本件到場處理之警員乙○
      ○，亦結稱當時機車並無碰撞痕跡，僅有左後照後鏡斷掉，被告車輛右側並無
      明顯刮痕，且當時車輛上即有「高級牛肉」、「冷涷年肉」等字樣，核與告供
      述相符，則依當時情形，應不可能於擦撞時雙方均未留有任何痕跡，縱依證人
      秦嘉笙證述之，Ｒ二─七四七七號自小貨車之車身曾清洗多次，且在採證時，
      距離案發當日已經久遠等情，然自大貨車所採之跡證為大貨車車身自有之油漆
      ，並非僅係附於大貨車上之跡證，與曾否經清洗並不相干，不可能因曾經清洗
      即改變大貨車原有之油漆甚明，又若有碰撞，縱令大貨車已經清洗，則被撞之
      另一方應亦有留存大貨車上之油漆痕跡，且本件被害人之機車係由告訴人保存
      ，當不可能有如被告車輛清洗之情形，惟依前開鑑定結果所示，並未於機車上
      檢出與大貨車有關之微物跡證，即於機車上並未附著被告所駕駛車輛之油漆，
      故參以現場撞及之力道，顯足以認定被告車輛與被害人機車當時應無接觸，即
      並無證據足以認定被告所駕駛之大貨車與被害人騎乘之機車有何擦撞之情形甚
      明。
（二）且新竹縣警察局於九十年八月十六日勘查被告所駕駛車輛及被害人鄭如君所騎
      乘之機車，Ｒ二─七四七七號營業小貨車左前車門有一撞擊處高約九十公分，
      「右前車門」有刮擦痕高約九十六公分，右車廂之刮擦痕有高約九十六至一百
      公分，九十八至九十九公分，及八十二至八十四公分等多處，機車左剎車手把
      刮擦痕高度約九十三公分，車把高度約九十六公分，後照鏡高度約一百一十三
      公分，後照鏡調整方向接頭處高約一百十四公分，小貨車右側刮痕並無明顯重
      機車刮漆或物體附著其上，重機車亦無明顯自小貨車刮漆或物體附著其上，有
      該局現場勘查報告、補正報告及相片等在卷可稽，亦堪以認定被告所駕車輛與
      被害人之機車如前所述並無撞擊後刮擦痕跡，且依被告及證人秦嘉笙所述，該
      部車輛駕駛之人有多人，並曾發生車禍，再依一般受雇載運貨物人之習慣，前
      揭大貨車之保管當不可能如自己所有轎車般，小心翼翼，惟恐有任何刮痕，故
      被告所駕駛供載運貨物車輛上留有甚多刮痕，亦與常情相符，尚無法以此推認
採證時所見之刮痕即係本件事故所造成，此再參以前開勘查報告亦有於第一次
      勘查後方出現之新刮痕可得悉，故實無法以前開所述刮痕或其高度即認係本件
      車禍事故造成，況依前所述右側車廂或車門有多處刮痕，高度不一，實無法認
      與死者鄭如君所騎之ＩＲＤ─一二五號重機車「左、右車把」高度相符，再依
      現場所遺留之後照鏡破損情形，若有擦痕當係在高度一百公分以上之處，然被
      告駕駛車輛並無明顯前開刮痕，綜前所述，尚難以前開小貨車上留有刮痕即認
      被告駕駛車輛上之刮痕為本件事故所造成甚明。
（三）至證人張蓮嬌即「精藝肉行」負責人、證人秦嘉笙雖均曾具結證稱：Ｒ二─七
      四七七號營業小貨車在八十八年間，因秦嘉笙駕駛時曾與一部機車擦撞，造成
      「車身」之刮痕，該次擦撞對方是由對向車道直接撞上Ｒ二─七四七七號車之
      車身側面，至車頭車門高約九十六公分之刮痕，不知如何造成，該車在八十九
      年間改由甲○○駕駛，直至離職為止，車子均有清洗過等語，及參以公訴人向
      「新安產物保險股份有限公司」函調之Ｒ二─七四七七號自小貨車所有肇事理
      賠紀錄等資料，然前開證據僅足以證明被告所駕駛之車輛曾發生車禍事故，此
      亦核與被告供述相符，尚無法證明系爭刮痕係何人所造成，退而言之，前開證
      據至多亦僅能證明車門處所留之九十六公分刮痕並非在證人秦嘉笙肇事時所產
      生，然並無法以之證明被告甲○○所駕駛之車輛與死者鄭如君之機車曾發生擦
      撞，致在Ｒ二─七四七七號自小貨車之車門處，留下高約九十六公分的小刮痕
      甚明，故前開證人之證詞，尚不足為被告肇事之證明。
（四）至被告供稱行經該處時已見被害人躺在地上，將車停在前方後，下車查看等語
      ，參以證人丁○○結稱之當日行至轉彎過後，即見死者躺在橋右側，摩托車在
      左邊，被告車輛離死者不遠，且被告亦在死者附近，被告當時告以人非他所撞
      ，並問如何報案，因無法幫忙，故停數分鐘後即離去，當時車道中間並無散落
      物，故穿過後離開等語，此與證人鄭博文於警訊時供稱之當時現場並未有其他
      碎片及遺留物等語大致相符，足見於事故地點車道間並未受阻，車輛尚得通行
      ，故即無法以被告停車位置判定係被告肇事甚明，況該處有大轉彎，除經證人
      丁○○供述甚詳外，並有相片在卷可查，且經本院到場勘驗明確，製有勘驗筆
      錄可稽，故被告於甫上橋之際未見到被害人已發生車禍，於上橋後行經該處時
      見被害人倒臥在地，仍往前行再將車輛停放妥當後查看，核與一般目視車旁物
      品而欲停車至停車時尚有段距離，且超過目標物之常情無違，且此亦僅與個人
      開車習慣相關，公訴人以被告停車位置認定被告肇事，尚嫌速斷。
（五）至證人鄭博文雖結稱：我妹妹鄭如君發生車禍之地點，與我發現她沒跟上來、
      而要迴轉機車的地點相距約一百公尺左右，我是過了大茅埔橋頭後約三十秒，
      發現妹妹鄭如君沒跟上來而迴轉，機車迴轉前、後，並沒有其他車輛經過我、
      或是通過大茅埔橋等語；證人丁○○亦具稱：我駕駛大客車至大茅埔橋頭前時
      ，前方並沒有車輛，等開到大茅埔橋時，也沒有看到其他車輛，但卻看到前方
      發生車禍，有一個女子躺在地上，而女子的前方停了一部小貨車等語，雖均供
      稱證人鄭博文至事故地點時，被告前方並無車輛行經該處，然參以證人鄭博文
      於九十年一月十日，即事故發生後不久，記憶最深刻時之警訊時，則供稱伊回
      頭找死者時，僅專心注意看死者，未注意對向車道有無來車，且當時現場並無
      其他碎片及遺留物等語，其事後供稱機車迴轉時其前後並無車通過之詞顯有違
      常人記憶之狀態，又參以證人丙○○即住在現場附近之人，於警訊時稱車禍時
      在家中未聽見撞擊聲，塞車時才出去看見等語，及於本院訊問時結稱，當時車
      流量甚大等語，則參以前開證人丙○○之證述內容，當日之交通流量，當不可
      能如證人鄭博文所稱之當時並未有任何車輛經過，又證人丁○○係事後方到達
      現場，故其不知被告前方車輛之情形係屬當然，其證詞尚不能證明被告前方未
      有車輛，故被告供稱當時前方車輛之情形，尚非完全不可能，審酌證人鄭博文
      於九十年三月十三日至現場履勘時，騎乘案發當日之機車，以相等之時速模擬
      當日情形，並估計時間，來回約一分四十五秒，此有檢察官勘驗筆錄一份在卷
      可稽，而一般車輛之車速於二分鐘內顯然已經過前開處所甚遠，故亦無法認定
      被告甲○○係當時唯一駕車經過該處之人甚明，至被告供稱其前方尚有一部發
      財車及二部自小客車等情，縱有不符，亦無法以之推論被害人之死亡係因被告
      肇事造成甚明。
（六）至法務部調查局測謊報告雖測得被告對是否肇事有說謊之反應，有報告書在卷
      可參，然此項測謊之結果，僅係在說明被告於經詢問問題時之情緒反應，因問
      題並無精確詢問犯罪行為，尚無法以之做為證據直接證明被告有涉過失致死罪
      行甚明。
（七）又本件事故發生後，被害人鄭如君橫臥於其行駛車道上，其所騎乘之機車偏滑
      至對向車道，機車碎片則散落在其行駛車道中，計有二處，此有道路交通事故
      調查報告表及告訴人所提照片附卷可憑，且碎片散落位置分佈於血跡前後，刮
      地痕距血跡位置為０．九公尺，堪以認定本件被害人機車應係在第一碎片位置
      受撞，且撞擊後被害人隨即倒地，並留有血跡，機車則往左斜滑至對向車道，
      留有九．二公尺之刮地痕，並致血跡前方亦留有碎片，惟參以現場橋頭處雖有
      電桿一支，然並無明顯機車撞擊之痕跡，且橋頭之橋墩處亦無明顯擦撞痕跡，
      故而並無法認定被害人機車曾撞及該電桿或橋墩，再參以機車受損之情形，係
      右側踏板及左側有受損，然正面及背部均未受損，故被害人機車當係側方受力
      ，因於行進間受力，致失去平衡而倒地，然參以機車並非嚴重受損，故而是否
      有遭撞擊之情形，實難判定，故本件被害人鄭如君雖因車禍受傷致死，惟以現
      存之證據尚難認定係遭撞擊或自行滑倒而肇事。
（八）綜前所述，被告所駕駛小貨車及被害人所騎乘機車上並未留有二車撞擊之痕跡
    ，被告所駕駛車輛上之刮痕亦不能認定係本件車禍所致，且事故發生之際是否
      僅被告駕車行該處亦無從認定，此外亦無積極證據足以證明被害人鄭如君係遭
      被告駕駛小貨車不慎撞及而肇事，故被告前開所辯尚堪採信，此外復查無其他
      積極証據足資證明被告涉有前開業務過失致死犯行，核之前揭規定及判例意旨
      所示，自應為被告無罪之諭知。
據上論斷，應依刑事訴訟法第三百零一條第一項，判決如主文。
本案經檢察官邱朝智到庭執行職務。
中      華      民      國      九十二      年      三    月二十八日
                                臺灣新竹地方法院交通法庭
                                    法  官  王紋瑩
右正本證明與原本無異。
如不服本判決，應於判決送達後十日內向本院提出上訴狀( 應附繕本 )，上訴於
臺灣高等法院。
                                    書記官  馮玉玲
中      華      民      國      九十二      年      三    月二十八日


司法院資訊處製作；財團法人民間司法改革基金會備份。
